【裁判字號】    98,上訴,126
【裁判日期】    980420
【裁判案由】    違反毒品危害防制條例
【裁判全文】
臺灣高等法院高雄分院刑事判決         98年度上訴字第126號
上  訴  人  臺灣高雄地方法院檢察署檢察官
上  訴  人
即  被  告  乙○○
選任辯護人  洪世崇律師
            陳正達律師
            許惠珠律師
上  訴  人
即  被  告  甲○○
選任辯護人  張永昌律師
被      告  丙○○
指定辯護人  本院公設辯護人  于欣潔
上列上訴人因被告違反毒品危害防制條例案件，不服臺灣高雄地
方法院97年度訴字第1136號中華民國97年12月30日第一審判決（
起訴案號：臺灣高雄地方法院檢察署97年度偵字第9168號、第99
46號、第14179 號），提起上訴，本院判決如下：
    主  文
原判決關於乙○○、甲○○部分均撤銷。
乙○○、甲○○共同犯販賣第一級毒品罪，共伍罪，各罪均處有
期徒刑拾伍年陸月。扣案沾有海洛因之電子秤貳台、塑膠鏟管壹
支，應於所屬各次犯罪項下均沒收銷燬之；海洛因拾包（均含包
裝袋，其中陸包驗後淨重柒捌點柒公克、肆包驗後淨重參點陸陸
公克）、沾有海洛因之殘渣夾鏈袋陸個，應於最後一次販賣項下
沒收銷燬之。附掛0000000000、0000000000門號SIM 卡之手機各
壹支，應於所屬各次犯罪項下均沒收；空夾鏈袋貳批、包裝袋壹
批，應於最後一次販賣項下沒收。各次販毒所得財物，其中第一
次至第四次均各為新臺幣參仟元、最後一次為新臺幣伍仟元，應
於所屬各次犯罪項下連帶沒收，如全部或一部不能沒收時，以其
等財產抵償之。均應執行有期徒刑貳拾年；扣案沾有海洛因之電
子秤貳台、塑膠鏟管壹支、海洛因拾包（均含包裝袋，其中陸包
驗後淨重柒捌點柒公克、肆包驗後淨重參點陸陸公克）、沾有海
洛因之殘渣夾鏈袋陸個沒收銷燬之；附掛0000000000、00000000
00門號SIM 卡之手機各壹支、空夾鏈袋貳批、包裝袋壹批沒收。
各次販毒所得財物合計新臺幣壹萬柒仟元應連帶沒收，如全部或
一部不能沒收時，以其等財產抵償之。
乙○○、甲○○其餘被訴販賣第一級毒品給「阿迎」、「阿才」
部分，均無罪。
其他上訴（即丙○○無罪部分）駁回。
    事  實
一、乙○○、甲○○明知海洛因係毒品危害防制條例第2 條第2
    項第1 款所管制之第一級毒品，不得非法持有、販賣，均意
    圖營利，並基於販賣海洛因之犯意聯絡，一起合資，由乙○○以0000000000、甲○○以0000000000之行動電話門號為聯
    絡工具，推由乙○○於民國96年8 月中旬某日、96年10月間
    某日及97年3 月20日，在高雄地區某不詳地點，向陳文旭以
    價款新臺幣（下同）200,000 元、200,000 元、220,000 元
    ，每次各販入海洛因2 兩，乙○○取得海洛因後，交由甲○○藏放在高雄市鼓山區○○○路168 巷3 弄2 號住處（下稱
    甲○○住處），並將其所有之電子磅秤1 台交給甲○○，由
    甲○○負責將欲賣出之海洛因秤重後，利用其所有之夾鏈袋
    加以分裝，於有特定買主後，由甲○○自行聯絡交付，或依
    乙○○指示攜至高雄市前金區○○○路166 號15樓之1 乙○○住處或約定地點交付。嗣洪啟斌在97年農曆年（97年2 月
    7 日）前後，以0000000000行動電話門號，與乙○○所使用
    之0000000000、或甲○○所使用之0000000000行動電話門號
    聯絡後，以每次價款3,000 元向乙○○或甲○○購買海洛因
    ，其中97年1 月購買2 次、97年2 月亦購買2 次，交易地點
    或在甲○○住處，或在乙○○住處（以上各次，因洪啟斌無
    法正確記憶細節，故以最有利之方式為認定）；洪啟斌另又
    於97年3 月20日向甲○○以5,000 元購買海洛因1 次；乙○○、甲○○賣出洪啟斌共5 次，得款合計17,000元。因檢警
    經由電話監聽，認為0000000000、0000000000門號行動電話
    之通話內容，疑與販賣海洛因有關，持臺灣高雄地方法院核
    發之搜索票，於97年3 月27日20時20分許，前往甲○○住處
    查獲海洛因6 包（合計驗前毛重80.67 公克，驗後淨重78.7
    公克，空包裝重3.66公克；純度26.83%，純質淨重21.12 公
    克）、供販賣秤重所用沾有海洛因之電子秤1 台、供販賣分
    裝沾有海洛因之殘渣夾鏈袋5 包，及甲○○所有供販賣分裝
    空夾鏈袋1 批、供販賣聯絡附掛0000000000門號SIM 卡之手
    機1 支；於97年3 月27日21時40分許，前往乙○○住處查獲
    海洛因4 包（合計驗前毛重4.75公克，驗後淨重3.66公克，
    空包裝重1.35公克，純度52.8% ，純質淨重1.93公克）、供
    販賣秤重所用沾有海洛因之電子秤1 台、供販賣分裝沾有海
    洛因之殘渣夾鏈袋1 包、塑膠剷管1 支，及乙○○所有供販
    賣分裝空夾鏈袋1 批、包裝袋1 批，供販賣聯絡附掛000000
    0000門號SIM 卡之手機1 支（以上各扣案物合計海洛因10包
    、殘渣袋6 包、電子秤2 台、塑膠鏟管1 支、附掛00000000
    00、0000000000門號SIM 卡之手機各1 支、空夾鏈袋2 批、
    包裝袋1 批）。
二、案經高雄市政府警察局小港分局移送臺灣高雄地方法院檢察
    署檢察官偵查起訴。
    理  由
壹、證據能力部分：
一、被告以外之人於偵查中向檢察官所為之陳述，除顯有不可信
    之情況者外，得為證據；刑事訴訟法第159 之1 第2 項定有
    明文。偵查中對被告以外之人所為之偵查筆錄，或被告以外
    之人向檢察官所提之書面陳述，性質上均屬傳聞證據。現階
    段刑事訴訟法規定，檢察官代表國家偵查犯罪、實施公訴，
    依法其有訊問被告、證人及鑑定人之權，證人、鑑定人且須
    具結，實務運作時，檢察官偵查中向被告以外之人所取得之
    陳述，原則上均能遵守法律規定，不致違法取供，其可信度
    極高。證人即共同被告乙○○、甲○○於偵查中，均以證人
    身分向檢察官具結所為之陳述，被告丙○○之辯護人、上訴
    人即被告乙○○、甲○○及其辯護人未曾提及檢察官在偵查
    時有不法取供之情形，亦無顯不可信之情況，故以上證人於
    偵查中之證言均具有證據能力。
二、被告以外之人於審判外之陳述，雖不符刑事訴訟法第159 條
    之1 至之4 等4 條之規定，而經當事人於審判程序同意作為
    證據，法院審酌該言詞陳述作成時之情況，認為適當者，亦
    得為證據；刑事訴訟法第159 條之5 第1 項定有明文。共同
    被告乙○○、甲○○於警詢中所為陳述，雖屬傳聞證據，惟
    經檢察官及被告乙○○、甲○○暨各辯護人於本院審理時表
    示同意作為證據使用，且經本院審酌以上證人於警詢之陳述
    ，並無不法採證之情形，且於原審並經進行詰問，亦給予對
    質之機會，應認具有證據能力。
三、被告以外之人於司法警察（官）調查中所為之陳述，依刑事
    訴訟法第159 條第1 項規定，係屬傳聞證據，原則上無證據
    能力，惟如該陳述與審判中不符時，其先前之陳述具有較可
    信之特別情況，且為證明犯罪事實存否所必要者，依刑事訴
    訟法第159 條之2 規定，始例外認為有證據能力。至於所謂
    前後陳述不符之要件，應就前後階段之陳述進行整體判斷，
    以決定其間是否具有實質性差異，惟無須針對全部陳述作比
    較，陳述之一部分有不符，亦屬之。被告乙○○、甲○○及
    其辯護人雖均否認洪啟斌於警詢陳述其等販賣海洛因之證據
    能力。洪啟斌於原審亦稱警員邊問邊打，打我背部，把我打
    到地上，並提出診斷書，且稱海洛因係另向他人所購買云云
    。惟經原審查證結果，並無洪啟斌所述情事（詳如後述），
    至於洪啟斌之陳述雖有前後不符之情形，本院審酌其於警詢
    陳述時，距事發時間較相近，記憶較為清晰，且於本院審理
    時又無抗辯遭何等強暴、脅迫、利誘或其他不正方法取得之
    供述，其於警詢中就如何向被告乙○○、甲○○購買海洛因
    之陳述，客觀上應具有較可信之特別情況，且亦為證明犯罪
    事實存否所必要，依上揭規定，洪啟斌於警詢之證言自有證
    據能力。
四、本案對於被告乙○○、甲○○所使用之行動電話門號所為之
    通訊監察，係依通訊保障及監察法規定，經法官審查後核發
    而實施，有通訊監察書暨門號可稽，為合法之通訊監察。在
    通訊監察期間取得被告乙○○、甲○○以行動電話與各可疑
    為交易對象對話之錄音，並無違法取證之瑕疵，依此核發之
    通訊監察書所監聽之錄音帶及譯文，業經被告乙○○、甲○○、丙○○及各辯護人、檢察官就各該監聽譯文所示對話內
    容之真正均不爭執，監聽譯文所表彰依法律規定程序所取得
    之語音證物內容，具有證據能力。
貳、實體部分：
一、訊據被告乙○○、甲○○否認有共同販賣海洛因給洪啟斌之
    犯行，被告乙○○辯稱：海洛因雖是我與甲○○合資購買，
    但洪啟斌沒有找過我，甲○○也沒有跟我提過洪啟斌的事；
    被告甲○○辯稱：洪啟斌是被刑求纔說向我買海洛因；在我
    住處查獲之海洛因，是供施用而與乙○○合資購買，因他家
    出入份子較雜，纔會放在我家云云。經查：
  (一)洪啟斌究竟如何向被告乙○○、甲○○購買海洛因，業經洪
    啟斌於警詢明確指證：「我與廖偉誠共同出資向『老鼠』（
    指乙○○）及『建霖』（指甲○○）購買海洛因，在97年農
    曆年購買，每次是3,000 元至5,000 元不等，正確次數記不
    得了；平均約每星期購買1 次，我是先向甲○○購買，再向
    乙○○購買；以廖偉誠所申請但由我使用之0000000000行動
    電話聯絡他們，然後再電話約至乙○○住處、甲○○住處拿
    取所購買之海洛因；最後1 次是在97年3 月20日以5,000 元
    向甲○○購買；因我與乙○○、甲○○是小時候玩伴，常去
    乙○○住處打麻將，得知他們有施用毒品，纔主動向乙○○
    、甲○○購買；雖是我與廖偉誠一起出資，但都是由我去拿
    海洛因，錢也是由我親自交給乙○○或甲○○；我是打乙○○所使用之0000000000、甲○○所使用之0000000000聯絡購
    買海洛因」（偵字第9168號卷第105 至107 、111 、161 頁
    ）。而洪啟斌經警採尿送驗結果確呈嗎啡陽性反應（偵字第
    9168號卷第164 、165 頁尿液代碼與姓名對照表、高雄市立
    凱旋醫院濫用藥物檢驗報告），堪認確有施用海洛因惡習。
    洪啟斌於原審雖否認向被告乙○○、甲○○購買海洛因，且
    稱警員係邊問邊打、打背部、把人打到地上云云，並提出高
    雄市立聯合醫院診斷書。但該診斷書所載：「病患97年4 月
    30日來院就醫驗傷」，與洪啟斌係同年月26日接受警詢，兩
    者差距4 天，是否確為警詢當天受傷，已有可疑。而洪啟斌
    稱：「被打時有叫，但不是很大聲」，與製作筆錄之警員陳
    天助所稱：「是採一問一答方式，沒有使用強暴、脅迫，過
    程中沒有打洪啟斌，當時他精神狀況良好，是在大辦公室詢
    問，外面就是走廊」，雖有不同。然經勘驗該次警詢錄音結
    果，詢問過程為一問一答，雖同時有正常接聽電話、警員對
    話等聲音，但沒有聽到洪啟斌有遭毆打所生哀叫聲，警員也
    沒有恐嚇、脅迫等聲音；核與警詢筆錄相符（原審卷第152
    、153 、158 、210 、207 、208 頁），是洪啟斌所謂遭警
    刑求毆打，並非實情，其警詢內容應在自由意志下所為，可
    以採取。至於洪啟斌在原審所稱：「海洛因是向『臭腳』買
    過2 次，各3,000 元、2,000 元；於1 、2 月份向綽號『坤
    仔』購買約1 週至10天；中間又向綽號『山林仔』、『小忙
    』，每3 、4 天購買1 次，都沒有使用手機電話聯絡」云云
    （原審卷第153 、155 頁），核與被告甲○○指證內容及通
    訊監察所得通聯對話內容不符（詳如後述），要屬迴護之詞
    ，不足採信。
  (二)被告甲○○於警詢最初雖稱洪啟斌僅係詢問價格而已，但其
    後則坦承：「洪啟斌都是問我『乙○○有無在家，要不要一
    起去乙○○那裡』，有時陪他一起過去，洪啟斌向乙○○買
    約半錢、10,000元之海洛因後，就自行離去；我知道洪啟斌
    自97年2 月就向乙○○買海洛因施用，大約有5 次左右」（
    偵字第9168號卷第117 、122 頁）；並於檢察官偵查中具結
    證稱：「我警詢指證洪啟斌曾向乙○○買毒品為實在；洪啟
    斌透過我找乙○○，97年1 月開始，他會問我有無在乙○○
    家裡，如我有在，他就過來，我不知購買的交易價格及數量
    ，是他們自己談；共買約4 次；97年1 月有2 次，2 月份有
    2 次，都是買海洛因」（偵字第9946號卷第102 、103 頁）
    ，核與洪啟斌所指購買海洛因之期間及次數，並無矛盾。被
    告甲○○雖極力撇清而稱僅係代為介紹，要屬避重就輕，並
    無可採。且在被告甲○○住處除查獲殘渣夾鏈袋5 包、空夾
    鏈袋1 批及附掛0000000000門號SIM 卡之手機1 支外，復查
    獲電子秤１台及6 包粉末，經送鑑驗結果，該6 包粉末均含
    有海洛因成分（驗前毛重80.67 公克，驗後淨重78.7公克，
    空包裝重3.66公克；純度26.83%，純質淨重21.12 公克），
    殘渣夾鏈袋、電子秤亦均有海洛因反應（原審卷第166-3 頁
    法務部調查局濫用藥物實驗室鑑定書、第170 至174 、176
    頁高雄醫學大學附設中和紀念醫院檢驗報告）。對於海洛因
    及電子秤之來源及用途，被告甲○○於警詢亦供承：「6 包
    海洛因是乙○○寄放，是97年3 月21日1 、2 點在乙○○住
    處客廳拿給我，由我拿回住處藏放」、「乙○○因勒戒未執
    行被通緝，纔會把海洛因寄放給我，平時都放2 兩，乙○○
    會打電話叫我拿到他家，每次都叫我拿1 錢過去，每週約2
    至3 次，我每天都在他家，有他家鑰匙；乙○○放在我家的
    海洛因都未分裝，他吩咐我拿多少，我再用電子秤秤重後，
    再用夾鏈袋裝好交給他；我是負責將海洛因藏在我家，當有
    人要向乙○○購買時，乙○○纔吩附我秤好重量裝在夾鏈袋
    ，再拿到乙○○住處給他」（偵字第9168號警卷第4 、5 頁
    ；偵查卷第118 、119 、121 頁）；並於檢察官偵查中具結
    證稱：「乙○○在97年2 月初藏了2 兩海洛因在我住處，同
    時還有一個電子秤；因我沒有前科，而且都不在住處，都是
    在乙○○住處，海洛因放在我住處比較安全」（偵字第9946
    號卷第103 頁）；更於原審坦承：「有與乙○○在97年3 月
    20日各出資110,000 元合買2 兩海洛因，由乙○○去買」（
    原審卷第22、23頁），堪認被告甲○○非但知情被告乙○○
    有對外販賣海洛因，除合資販入外，並分擔藏放及賣出前之
    分裝工作。
  (三)關於海洛因是否由乙○○負責販入、有無與被告甲○○合資
    等情，被告乙○○業於警詢坦承：「有將海洛因及1 台電子
    磅秤寄放在甲○○住處；是在我住處將海洛因磚敲碎後分裝
    ；共向陳文旭購買3 次，第1 次是96年8 月中旬以200,000
    元購買2 兩、第2 次是96年10月間以200,000 元購買2 兩、
    第3 次是97年3 月20日以220,000 元購買2 兩；他用茶葉袋
    真空包裝，裡面有粉狀、也有磚塊狀」（偵字第9168號卷第
    131 頁）；再於檢察官偵查中及原審坦承：「在甲○○住處
    所查獲6 包海洛因，是我與甲○○合資購買；是97年3 月20
    日以220,000 元向『阿文』購買2 兩」（偵字第9946號卷第
    8 頁、原審聲羈第589 號卷第4 頁、原審卷第20、241 頁）
    ，核與被告甲○○所述相符。且在被告乙○○住處除查獲殘
    渣夾鏈袋1 包、電子秤1 台、塑膠剷管1 支、空夾鏈袋1 批
    、包裝袋1 批及附掛0000000000門號SIM 卡之手機1 支外，
    復查獲4 包粉末，且經送鑑驗結果，該4 包粉末均含有海洛
    因成分（驗前毛重4.75公克，驗後淨重3.66公克，空包裝重
    1.35公克；純度52.8% ，純質淨重1.93公克），殘渣夾鏈袋
    、電子秤、塑膠剷管亦均有海洛因陽性反應（偵字第9946號
    卷第118 頁法務部調查局濫用藥物實驗室鑑定書、原審卷第
    91、93、94頁高雄醫學大學附設中和紀念醫院檢驗報告）。
    而被告乙○○雖辯稱買入目的僅供施用云云，惟倘係供施用
    ，何須大量買入、另行藏放及磅秤分裝？且被告乙○○所使
    用之0000000000行動電話門號、被告甲○○所使用之000000
    0000行動電話門號，經檢察官核發通訊監察書予以監聽，確
    對外與他人有多次疑有與海洛因交易有關之對話內容（通訊
    監察書及監聽全部譯文附於偵字第9168號卷第16至101 頁）
    ，其中：
    (1)被告甲○○與洪啟斌所使用之0000000000行動電話門號互
      有下列通聯（偵字第9168號卷第72、73、81頁）：
      3 月8 日13時28分許：
        洪：那邊有了嗎？
        李：誰啊？
        洪：那個「姊仔」那邊有了嗎？
        李：「姊仔」那邊也沒有了，剩下自己要吃。
         ．．．．．．．．．．．．．
        洪：不然叫他幫我調一下？
        李：你要調那些，不知道他有沒有可能幫你調這麼少？
        洪：沒啊，一個耶！
        李：我再幫你問看看好了。
        洪：你叫他幫我調一個啊。
        李：我過去再問他看看。
      97年3 月9 日12時41分許：
        李：不是叫我幫你問？
        洪：我昨天有叫人幫我拿一點！
        李：你有了，這樣就不用了嗎？
        洪：啥？
        李：有就不用了？
        洪：啥？你說什麼？
        李：你有拿「蝦子」就不用了？
        洪：我沒有拿多少，
        李：他那個拿會比較貴啊！
        洪：對啊！這樣喔？
        李：對啊！他那個「22」耶！
        洪：喔喔，這樣喔？
        李：仔有拿就好了啦！
        洪：喔，好啦！好啦！
        李：早上問，他那「22」，太貴怕你不要。
        洪：喔，好啦！
      97年3 月14日21時45分許：
        洪：你有在那邊嗎？
        李：有啊！
        洪：喔喔，我等一下過去找你。
        李：喔喔！
    (2)乙○○與洪啟斌所使用之0000000000行動電話門號互有下
      列通聯（偵字第9168號卷第51、63、64頁）：
      97年3 月21日13時30分許：
        洪：你在睡覺喔？
        陳：怎樣？
        洪：抱歉啦，我想說要拿錢過來還你。
        陳：好啦，我現在起來。
      97年3 月26日14時29分及15時23分許：
        均未接通。
      97年3 月26日16時43分許：
        陳：怎樣？
        洪：你睡醒啦？
        陳：對！
        洪：我拿錢過來給你。
        陳：好！
    (3)被告乙○○、甲○○互有下列通聯（偵字第9168號卷第49
      、50頁）：
      97年3 月19日3 時4 分許：
        李：我明天中午打給你，你做5,000 元拿過去凹子底，
            過去給他一下。
        陳：好！
      97年3 月19日15時56分許：
        陳：我拿給他了，你不用在那邊等啦！
        李：喔！
        陳：不用在家等啦！
        李：好！我知道。
    關於以上通聯內容，雖非完全一一對應與洪啟斌間之各次賣
    出，然通聯(1)之對話意思，被告甲○○亦坦承：「是洪啟斌
    要我問海洛因市價」、「在3 月8 日是叫我問乙○○籬仔內
    的海洛因如何賣；3 月9 日這通是我告訴洪啟斌1 錢22,000
    元」（偵字第9168號卷第154 頁），洪啟斌屢屢尋問價格，
    目的應在購買無疑。佐以通聯(2)之對話意思，洪啟斌確有聯
    絡被告乙○○準備向其交付價款，倘非已有實際交易，何須
    給付價款？且依通聯(3)之對話，被告乙○○、甲○○亦有相
    互配合情事。再者，
    (4)被告乙○○與陳文旭所使用0000000000亦有下列通聯（偵
      字第9168號卷第31、32頁）：
      97年3 月18日17時3 分許：
        文：我才要拿一半錢給你而已。
        陳：喔，好啦！
        文：我剩一半錢而已啦！
        陳：到了嗎？
        文：沒，他要過去了。
      97年3 月20日19時4 分許：
        文：我想說跟你收點錢啦，明天啦；
        陳：這邊有10幾萬啊，13萬吧，還14萬。
        文：喔，好啦。
    關於(4)之通聯內容，雖非完全對應被告乙○○向陳文旭各次
    販入，然對照被告乙○○所坦承有向陳文旭販入海洛因之供
    述，價款數額約略合。綜合以上通聯，堪認被告乙○○、
    甲○○確意圖牟利而共同販入後再賣出海洛因給洪啟斌。
  (四)按販賣海洛因係違法行為，非可公然為之，且有其獨特之販
    售通路及管道，復無公定價格，容易增減分裝之份量，每次
    買賣之價量，可能隨時依雙方關係深淺、資力、需求量及對
    行情之認知、來源是否充裕、查緝鬆嚴、購買者被查獲時供
    述購買對象之可能風險評估等，而異其標準，非可一概而論
    。被告乙○○、甲○○既否認販賣，且洪啟斌亦無法具體說
    明購買數量，自無從查得販入後再分裝賣出所獲得之差額利
    潤。然近年來政府為杜絕毒品氾濫，對於查緝施用及販賣毒
    品之工作，無不嚴加執行，販賣毒品罪又係重罪，設若無利
    可圖，衡情一般持有毒品之人當無輕易將所持有之毒品轉讓
    他人，甘冒於再次向他人購買時有被查獲之危險；販賣之利
    得，除經承認犯行，或帳冊價量均臻明確外，委難察得實情
    ，縱未確切查得販賣賺取之實際差價，但除別有事證，足認
    係按同一價格轉讓，確未牟利外，尚難執此認非法販賣之事
    證有所不足，致知過坦承者難辭重典，飾詞否認者反得逞僥
    倖，而失情理之平。惟販賣之人從價差或量差中牟利之方式
    雖異，然其販賣目的在意圖營利則仍同一，堪認被告乙○○
    、甲○○販入海洛因之價格，必較其等賣出之價格低廉，或
    以同一價格而減少份量，而有從中賺取差額利潤圖利之意圖
    及事實，此應屬合於論理法則，且不違背社會通常經驗之理
    性判斷。關於販賣海洛因給洪啟斌之次數、實際日期及價格
    ，除97年3 月20日係向被告甲○○購買5,000 元，較為明確
    外，其餘各次則非具體，惟對照洪啟斌所稱係自97年農曆年
    （97年2 月7 日）以前至97年3 月20日、約每週1 次，與被
    告甲○○所稱97年1 月、2 月各有2 次、且均向被告乙○○
    購買，其餘則不知道之說法，依「罪證有疑、利歸被告」之
    原則，應為較有利之認定，故本院認定洪啟斌購買海洛因之
    次數為5 次，即97年1 月、2 月各為2 次及97年3 月20日1
    次；除最後一次為5,000 元外，其餘4 次均為3,000 元（合
    計販賣所得17,000元）。復有在被告乙○○住處、甲○○住
    處所查獲如上所述之海洛因、電子秤、殘渣夾鏈袋、塑膠剷
    管、空夾鏈袋、包裝袋及手機等物扣案可資佐證。被告乙○○、甲○○共同販賣海洛因之罪證明確，犯行洵堪認定。
二、公訴意旨雖以：乙○○、甲○○基於販賣海洛因之犯意聯絡
    ，另於：(一)97年3 月20日20時28分許，在乙○○住處樓下，
    由乙○○指示甲○○將價值10,000元之海洛因交付「阿迎」
    之買主；(二)97年3 月27日18時56分許，在不詳地點，由乙○○以電話指示甲○○將8,000 元之海洛因交付「阿才」之買
    主，因認被告乙○○、甲○○涉犯毒品危害防制條例第4 條
    第1 項販賣第一級毒品罪嫌，並以通訊監察所得通聯及譯文
    資為論據。訊據被告乙○○、甲○○均否認有販賣海洛因給
    「阿迎」或「阿才」。經查：
  (一)被告乙○○與陳文旭所使用之0000000000行動電話門號雖有
    下列通聯對話（偵字第9168號卷第32、33頁）：
    97年3 月20日20時28分許：
      文：「阿迎」說要跟你拿10,000元啦！
      陳：喔，那個啥？
      文：他等一下會去你邊！樓下，你在樓下拿給他就好。
      陳：沒啦，我叫那個過去那個啊。
      文：喔喔。
      陳：好好。
      文：這樣喔，你現在要過去，還是怎樣？
      陳：我叫建霖過去一下
      文：建霖在家嗎？
      陳：在這邊啊。
      文：你叫建霖過去再打給我，他如果回去再打給我。
      陳：好啊！
    97年3 月20日20時50分許：
      陳：他差不多再5 分鐘就到了。
      文：喔，5 分鐘。
    被告乙○○、甲○○於97年3 月27日18時56分許，雖有下列
    通聯對話（偵字第9168號卷第70頁）：
      李：「阿才」寄8,000 在這邊要給你。
      陳：喔，好啦。
      李：這樣你知道喔？
      陳：嘿嘿！
      李：好！
  (二)以上對話雖各談及10,000元、8,000 元，但其間並無其他可
    疑與海洛因有關之暗語，如何確定各該價款之對價，即所欲
    交付者為海洛因，及嗣後確已完成交易，均有疑義。至於在
    被告乙○○住處、甲○○住處所查獲如上所述之海洛因、電
    子秤、殘渣夾鏈袋、塑膠剷管、空夾鏈袋、包裝袋及手機等
    物，固可認定被告乙○○、甲○○於販出海洛因後嗣機準備
    再行賣出，但其後仍應有具體交易即人、地、時、物、事加
    以連結，相互佐證，始能憑以論罪。公訴人復未提出其他積
    極證據，足資證明被告乙○○、甲○○以上對話係針對「阿
    迎」、「阿才」販賣海洛因而相互聯絡，及其後確有如通聯
    內容之具體交易行為，本院依「罪證有疑、利歸被告」原則
    ，認應以無法證明犯罪予以排除，而為無罪之判決。
三、公訴意旨又以：丙○○、乙○○各基於販賣海洛因之犯意，
    由丙○○於不詳時地向綽號「財哥」販入不詳數量之海洛因
    後，分別於96年2 月、96年8 月均在高雄市○鎮區○○路與
    瑞隆路、97年3 月24日16時許在高雄市鼓山區○○○路大公
    陸橋下，由丙○○撥打乙○○使用0000000000手機聯絡，均
    以75,000元價格，每次各販賣海洛因半兩給乙○○。嗣於97
    年5 月13日23時10分許，在高雄市前鎮區○○○路155 號嘉
    南鞋業查獲丙○○之海洛因、電子磅秤、手機、空夾鏈袋等
    物，因認被告丙○○、乙○○涉犯毒品危害防制條例第4 條
    第1 項販賣第一級毒品罪嫌。並以：(一)乙○○於偵查中之具
    結證述，(二)警方於嘉南鞋業查獲海洛因，資為論據。訊據被
    告丙○○、乙○○均否認犯行，被告丙○○辯稱：沒有販賣
    海洛因給乙○○，與他很久沒有聯絡；被告乙○○辯稱：從
    未向丙○○購買過海洛因等語。經查：被告乙○○於偵查中
    雖指稱有向「號呆」購買海洛因，聯絡方式係由「號呆」撥
    打其0000000000行動電話門號，並指認被告丙○○口卡謂其
    即為「號呆」之人（偵字第14179 號卷第21、26頁），惟於
    原審即翻異否認有向被告丙○○購買海洛因，前後顯然歧異
    。參酌被告乙○○所稱：「在97年3 月24日前2 、3 天就未
    與丙○○聯絡；被查獲之海洛因是打0000000000行動電話門
    號另向『阿文』（應指陳文旭）購買；在被查獲前3 個月都
    使用0000000000行動電話門號對外聯絡」（原審卷第240 至
    243 頁），核與被告乙○○所使用之0000000000行動電話門
    號，在檢察官實施通訊監察期間，確有多通與陳文旭之0000
    000000行電話門號間疑與海洛因交易有關之對話，至於在嘉
    南鞋業查獲手機之0000000000（被告丙○○之媳使用）、00
    00000000（被告丙○○之子使用）及0000000000（被告丙○○自己使用）等門號，則無任何通聯紀錄（通訊監察書及全
    部譯文附於偵字第9168號卷第16至101 頁）。則被告乙○○
    在偵查中所指各次向被告丙○○購買海洛因，顯然與事實不
    符而有瑕疵，應認被告乙○○所查獲之海洛因係購自「阿文
    」之陳文旭（起訴書對此部分之販入，並無獨立論罪之請求
    ，而應與其後賣出合併評價，原審另予割裂論罪，係有違誤
    ，詳如後述）。至於被告丙○○為警採尿送驗結果雖呈嗎啡
    陽性反應，在嘉南鞋業查獲之粉末1 包雖含有海洛因成分（
    驗前毛重0.541 公克，驗後毛重0.52公克，原審卷第80、85
    頁高雄市立凱旋醫院濫用藥物尿液檢驗報告、濫用藥物成品
    鑑定書），然因數量尚微，僅能證明有施用海洛因惡習而已
    。公訴人所持論據，既無法採為認定被告丙○○有販賣之證
    據；此外，復查無其他積極證據足資證明，被告丙○○所涉
    販賣部分，自屬不能證明，應為無罪之判決。
四、查海洛因為毒品危害防制條例第2 條第2 項第1 款所明定之
    第一級毒品。又毒品危害防制條例第4 條所規定之販賣毒品
    罪，雖不以販入之後復行賣出為要件，祇要以營利為目的，
    將毒品販入或賣出，有一於此，其犯罪即為完成。惟其行為
    態樣，可分為販入、賣出、販入後復行賣出等3 種情形。其
    中販入或賣出，有一於此，其犯罪固屬完成；但在販入後復
    行賣出之場合，行為人意圖營利而販入毒品後，至首次賣出
    為止，乃基於單一犯意所為之接續行為，仍祇成立一個販賣
    既遂罪。不能以開始之販入行為已經既遂，即認尚未賣出之
    行為，亦屬既遂，並與首次賣出部分，予以分論併罰（參考
    最高法院96年台上字第3551號、第5530號判決）。被告乙○○、甲○○意圖營利而合資多次販入海洛因，其後5 次向洪
    啟斌賣出，多次販入時間與其後賣出在時間有所重疊，各次
    販入後之首次賣出，乃係基於單一犯意，屬於接續行為，應
    以其後實際賣出次數（即賣出洪啟斌5 次）為其犯罪次數；
    不能予以割裂，以各次販入與各次賣出係不同犯意，而均論
    以毒品危害防制條例第4 條第1 項之販賣第一級毒品罪既遂
    罪。被告乙○○、甲○○持有海洛因之低度行為，均為販賣
    海洛因之高度行為所吸收，不另論罪。其等就賣出洪啟斌5
    次，犯意各別，時地有別，且均有犯意聯絡及行為分擔，均
    為共同正犯，並應分論併罰。按販賣海洛因，其法定本刑為
    死刑、無期徒刑，然同為販賣海洛因之人，其原因動機不一
    ，犯罪情節未必盡同，或有大盤毒梟者，亦有中、小盤之分
    ，被告乙○○、甲○○販賣海洛因既遂之犯行僅有5 次，其
    中4 次各為3,000 元、另1 次為5,000 元，各次數量應非鉅
    量，且犯罪所得有限，情節當非與大盤毒梟者可資等同併論
    ，惟所觸犯法定本刑係死刑、無期徒刑之重罪，誠屬情輕法
    重，倘依毒品危害防制條例第4 條第1 項之規定，就各次販
    賣海洛因之犯行，論處法定最低本刑無期徒刑，實嫌過重，
    客觀上足以引起一般之同情，衡情尚有可憫恕之處，爰依刑
    法第59條規定，就各次販賣均酌量減輕其刑。
五、原審以被告丙○○之罪證不足，對其為無罪之諭知，核無違
    誤；檢察官上訴意旨，認原審此部分未為有罪判決為不當，
    為無理由，應予駁回。原審認定被告乙○○、甲○○共犯7
    次販賣第一級毒品罪，被告乙○○向陳文旭販入3 次應各別
    論罪，被告乙○○向丙○○販入部分應另諭知無罪。惟查：
    (一)販入後再行賣出，其販入應與其後首次賣出合併評價，原
    審予以割裂，將每次販入及其後每次賣出，認為均屬既遂而
    分論併罰，自有未合。(二)公訴人起訴書雖敘入被告乙○○有
    向被告丙○○販入海洛因，本院認該部分係向陳文旭販入，
    此部分僅係出賣人及販入時間之誤認，故販入後仍應合併與
    其後首次賣出合併評價，原審予以割裂，另對被告乙○○此
    部分為無罪諭知，亦有未合。(三)被告乙○○、甲○○合資販
    入海洛因，再行賣出之對象及次數，僅有洪啟斌5 次，至於
    「阿迎」、「阿才」部分，依現有卷證資料既無法證明犯罪
    ，應予剔除，原判決對「阿迎」、「阿才」部分均為有罪認
    定，亦有未合。(四)賣出洪啟斌5 次之犯罪所得，僅最後一次
    為5,000 元，其餘四次均應從有利而認定僅有3,000 元，原
    審認定尚有2 次為5,000 元，亦有未合。(五)在被告乙○○住
    處查獲之帳冊、在被告甲○○住處查獲之帳冊、電子計算機
    及其他4 支手機，與賣出洪啟斌5 次之各次犯罪，並無直接
    必有關連，原判決併予沒收，即屬違誤。被告乙○○、甲○○上訴意旨否認全部犯罪；檢察官上訴意旨認為不應酌減，
    因而俱指摘原判決不當，被告乙○○、甲○○就不成立犯罪
    即賣出「阿迎」、「阿才」部分為有理由，其餘部分則無理
    由；檢察官部分則無理由，且原判決既有上述各項可議之處
    ，應由本院將被告乙○○、甲○○部分全部撤銷改判。除不
    能證明犯罪部分即賣出「阿迎」、「阿才」應另諭知無罪外
    ，爰審酌被告乙○○、甲○○明知施用毒品者容易上癮而戒
    除不易，毒品除嚴重傷害個人身心外，亦足以腐蝕民心國基
    ，僅為一己私利，多次販售具成癮性、濫用性、侵害性之海
    洛因給洪啟斌以營利，本不宜輕縱，惟念其每次販賣數量不
    多，所得價款非鉅，所為對於他人及國家社會侵害之程度尚
    非重大，犯後態度等一切情狀，及均依刑法第59條予以酌減
    後，被告乙○○、甲○○所犯5 罪均各量處有期徒刑15年6
    月。按刑法第51條數罪併罰定執行刑之立法方式，採限制加
    重原則，亦即非以累加方式定應執行刑，被告乙○○、甲○○每次犯罪手法類似，如以實質累加方式定應執行刑，則處
    罰之刑度顯將超過其行為之不法內涵，違反罪責原則，及考
    量因生命有限，刑罰對被告造成之痛苦程度，係隨刑度增加
    而生加乘效果，非以等比方式增加，是以隨罪數增加遞減刑
    罰方式，當足以評價被告行為不法性之法理（即多數犯罪責
    任遞減原則），均定應執行刑為有期徒刑20年。扣案（以下
    各扣案物，均為合計數量，其查獲地點、數量及所有人，詳
    事實欄所載）之粉末10包，經鑑定結果均含有海洛因成分（
    含包裝袋，均殘留難以析離）；殘渣袋6 包、電子秤2 台、
    塑膠鏟管1 支，經檢驗結果亦含海洛因成分，均殘留難以析
    離而應整體視同毒品，依同條例第18條第1 項前段，不問屬
    於被告與否，除電子秤、塑膠鏟管係重覆使用而在各次賣出
    之項下均諭應諭知外，其餘則屬各次販賣用餘之物，僅在最
    後一次賣出之項下為諭知，予以宣告沒收銷燬之。鑑驗耗費
    之海洛因，既已滅失，無庸再為諭知。扣案附掛0000000000
    、0000000000門號SIM 卡之手機各1 支，為被告乙○○、甲○○所有，且為聯絡販賣海洛因相關事宜所用之物；扣案空
    夾鏈袋2 批、包裝袋1 批，為被告乙○○、甲○○所有且供
    販賣海洛因分裝使用之物，依共犯責任共同原則，應依毒品
    危害防制條例第19條第1 項規定，除手機係重覆使用而在各
    次賣出之項下均諭知外，其餘則屬各次販賣用餘之物，僅在
    最後一次賣出之項下為諭知，予以宣告沒收。被告乙○○、
    甲○○各次販賣海洛因所得金額，雖未扣案，仍應依同條例
    第19條第1 項規定於對應之各次賣出犯罪項下，宣告與共犯
    連帶沒收，如全部或一部不能沒收時，以其等財產連帶抵償
    之。至於扣案雖尚有帳冊2 本、電子計算機1 台、其他4 支
    手機、吸食器1 組，因查與賣出洪啟斌之各次犯罪，並無直
    接必要關連；現金57,900元（其中34,800元屬被告乙○○、
    23,100元屬被告甲○○）不能證明各該次之犯罪所得，無從
    宣告沒收，併此敘明。
六、被告丙○○經合法傳喚，無正當理由不到庭，爰不待其陳述
    ，逕行判決。
據上論斷，應依刑事訴訟法第368 條、第369 條第1 項前段、第
371 條、第299 條第1 項前段、第301 條第1 項，毒品危害防制
條例第4 條第1 項、第18條第1 項前段、第19條第1 項，刑法第
11條、第28條、第59條、第51條第5 款、第9 款，判決如主文。
本案經檢察官鄭銘謙到庭執行職務。
中    華    民    國    98    年    4     月    20    日
                  刑事第五庭    審判長法  官  曾永宗
                                      法  官  任森銓
                                      法  官  王伯文
以上正本證明與原本無異。
如不服本判決應於收受本判決後10日內向本院提出上訴書狀，其
未敘述上訴理由者，並得於提起上訴後10日內向本院補提理由書
狀（應附繕本）「切勿逕送上級法院」。
中    華    民    國    98    年    4     月    20    日
                                      書記官  黎  珍
附錄本判決論罪科刑法條：
毒品危害防制條例第4 條第1 項：
製造、運輸、販賣第一級毒品者，處死刑或無期徒刑；處無期徒
刑者，得併科新臺幣10,000,000 元以下罰金。


司法院資訊處製作；財團法人民間司法改革基金會備份。
